【裁判字號】    95,台上,2091
【裁判日期】    950921
【裁判案由】    請求遷讓房屋
【裁判全文】
最高法院民事裁定            九十五年度台上字第二○九一號
上  訴  人  甲○○
            乙○○○
            辛 ○ ○
            丙 ○ ○
            戊○○○
            庚 ○ ○
            己 ○ ○
            丁 ○ ○
共      同
訴訟代理人  湯 光 民律師
被 上訴 人  雲林縣崙背鄉公所
法定代理人  壬 ○ ○
上列當事人間請求遷讓房屋事件，上訴人對於中華民國九十四年
十二月十三日台灣高等法院台南分院第二審判決（九十四年度上
字第一三九號），提起上訴，本院裁定如下：
    主  文
上訴駁回。
第三審訴訟費用由上訴人負擔。
    理  由
按上訴第三審法院，非以原判決違背法令為理由，不得為之。又
提起上訴，上訴狀內應記載上訴理由，表明原判決所違背之法令
及其具體內容，暨依訴訟資料合於該違背法令之具體事實，其依
民事訴訟法第四百六十九條之一規定提起上訴者，並應具體敘述
為從事法之續造、確保裁判之一致性或其他所涉及之法律見解具
有原則上重要性之理由。同法第四百六十七條、第四百七十條第
二項定有明文。而依同法第四百六十八條規定，判決不適用法規
或適用不當者，為違背法令；依同法第四百六十九條規定，判決
有該條所列各款情形之一者，為當然違背法令。是當事人提起上
訴，如以同法第四百六十九條所列各款情形為理由時，其上訴狀
或理由書應表明該判決有合於各該條款規定情形之具體內容，及
係依何訴訟資料合於該違背法令之具體事實。如依同法第四百六
十八條規定，以原判決有不適用法規或適用法規不當為理由時，
其上訴狀或理由書應表明該判決所違背之法令條項，或有關判例
、解釋字號，或成文法以外之習慣或法理等及其具體內容，暨係
依何訴訟資料合於該違背法令之具體事實，並具體敘述為從事法
之續造、確保裁判之一致性或其他所涉及之法律見解具有原則上
重要性之理由。上訴狀或理由書如未依上述方法表明，或其所表
明者與上開法條規定不合時，即難認為已合法表明上訴理由，其
上訴自非合法。本件上訴人對於原判決關於其敗訴部分提起上訴
，雖以該判決違背法令為由，惟核其上訴理由狀所載內容，係就
原審取捨證據、認定事實之職權行使及依職權解釋契約，指摘其
為不當，並就原審已論斷者，泛言未論斷，而未表明該判決所違
背之法令及其具體內容；暨依訴訟資料合於該違背法令之具體事
實，並具體敘述為從事法之續造、確保裁判之一致性或其他所涉
及之法律見解具有原則上重要性之理由，難認其已合法表明上訴
理由。依首揭說明，應認其上訴為不合法。末查確定判決係以最
後事實審言詞辯論終結當時之訴訟標的法律關係之存否為判斷，
故於最後事實審言詞辯論終結前已存在之事實，無論其為應主張
或抗辯之事實，概受確定判決既判力之拘束，不得於判決確定後
主張之。本件被上訴人前本於租賃物返還請求權，訴請上訴人返
還系爭房屋，經原法院於民國七十九年十二月十六日以七十八年
上易字第四六號一案判決被上訴人敗訴確定。被上訴人於七十八
年十二月一日以收回自住為由終止租約，無論合法與否，既係於
前案事實審言詞辯論終結前已存在之事實，即應受既判力之拘束
，上訴人所辯該租賃物返還請求權已罹時效而消滅一節，顯不足
採。原判決對此雖疏未說明，惟不影響判決之結果，附此敘明。
據上論結，本件上訴為不合法。依民事訴訟法第四百八十一條、
第四百四十四條第一項、第九十五條、第七十八條，裁定如主文
中    華    民    國  九十五  年    九    月  二十一  日
                      最高法院民事第二庭
                          審判長法官  蕭  亨  國
                                法官  陳  淑  敏
                                法官  葉  勝  利
                                法官  陳  碧  玉
                                法官  簡  清  忠
      本件正本證明與原本無異
                                      書  記  官
中    華    民    國  九十五  年    十    月    三    日
                                                    ｍ


司法院資訊處製作；財團法人民間司法改革基金會備份。
